臺灣高等法院高雄分院民事判決
                                    110年度上易字第178號
上  訴  人  曾月娥  
訴訟代理人  蘇俊誠律師
被 上訴 人  朱閔宏  

上列當事人間請求侵權行為損害賠償事件，上訴人對於中華民國
110年3月31日臺灣高雄地方法院109年度訴字第1184號第一審判
決提起上訴，本於民國111年3月9日言詞辯論終結，判決如下：
    主      文
原判決關於駁回上訴人後開請求部分，暨訴訟費用（除確定部分
者外）之裁判均廢棄。
上開廢棄部分，被上訴人應再給付上訴人新臺幣壹佰伍拾萬元，
及自民國一○九年七月二十八日起至清償日止，按週年利率百分
之五計算之利息。
第一、二審（除確定部分者外）訴訟費用由被上訴人負擔。
    事實及理由
一、上訴人起訴主張：伊為高雄市私立高名文理短期補習班一心
    分班（下稱高名一心分班）等高名文理補習班連鎖體系（下
    稱高名連鎖體系）執行長。被上訴人於民國104年間應徵為
    伊助理，而高名連鎖體系之各分班另共同聘請被上訴人為其
    等處理會計、財務、人資等事務。然被上訴人卻分別於附表
    編號1、2所示之時間，利用伊委託提領款項或交付款項委託
    轉交會計劉靜慧之機會，侵占伊所有之款項合計新臺幣（下
    同）1,828,162元（詳如附表所示）。被上訴人已於107年6
    月20日簽署切結書（下稱系爭切結書）坦承侵占挪用上訴人
    款項，上訴人爰依民法第184條第1項前段規定，請求被上訴
    人負損害賠償責任等語。並聲明：㈠被上訴人應給付上訴人1
    ,828,162元，及自起訴狀繕本送達翌日起至清償日止，按年
    息5％計算之利息；㈡願供擔保，請准宣告假執行。
二、被上訴人則以：被上訴人並非上訴人之助理，而係高名連鎖
    體系股東兼多家分班負責人，為對外代收代付窗口，所有資
    金調度均由上訴人指揮被上訴人執行，被上訴人不負保管現
    金之責任與義務。迄今被上訴人所經手之公款，均用於公領
    域，況被上訴人尚有鉅額預付合夥金於上訴人身上，並無任
    何挪用公款之動機。另被上訴人亦未持有謝敏靜所有臺灣土
    地銀行左營分行之帳號000000000000號帳戶（下稱系爭帳戶
    ）存摺、印章，無法提領動用該帳戶內金錢而侵占款項。上
    訴人為高名集團總執行長，於各分班均有持股，總股權逾50
    ％，因上訴人將其所有隱匿及逃漏稅捐等涉及民刑事之違法
    案件均指示被上訴人處理，惟106年5月間，高雄市國稅局對
    上訴人就高名連鎖體系收入是否不實申報列為個案調查，被
    上訴人要求退股，上訴人唯恐被上訴人退股後會持集團涉嫌
    前揭不法情事之資料要脅，竟扣住被上訴人股金，並於107
    年6月18日要求被上訴人以通訊軟體LINE傳送訊息，陳述被
    上訴人財務困難並自白有侵占情事之不實內容，復要求被上
    訴人簽立暫時挪用公款800餘萬元之不實書面，作為牽制，
    故上訴人所提被上訴人自白書之內容並非真實等語置辯。並
    聲明：上訴人之訴駁回。
三、原審判決被上訴人應給付上訴人328,162元及自109年7月28
    日起至清償日止，按週年利率5％計算之利息，並駁回上訴人
    其餘之訴。上訴人不服聲明上訴，聲明：㈠原判決不利於上
    訴人部分廢棄；㈡上開廢棄部分，被上訴人應再給付上訴人1
    50萬元，及自109年7月28日起至清償日止，按週年利率5％計
    算之利息。被上訴人則聲明：上訴駁回（被上訴人敗訴部分
    ，未據上訴已告確定）。
四、不爭執事項：
  ㈠上訴人為高名一心分班等高名連鎖體系之執行長，劉靜慧為
    會計。
  ㈡被上訴人於107年6月20日簽立內容載有坦承侵占挪用公款之
    書面（即系爭切結書）；107年6月20日、107年6月21日被上
    訴人分別發送關於挪用公款訊息予上訴人，均為被上訴人親
    自書立。
  ㈢上訴人起訴狀所提原證1、2、6、9為真正。
　㈣「高捷英文」教材高名連鎖體系股東，推舉上訴人為代表向
    楊正寧購買，並由上訴人管理所購得之「高捷英文」教材（
    含智慧財產權），謝敏靜僅係單純提供帳戶予上訴人使用，
    實際管理及擁有該帳戶內款項之人為上訴人（見本院卷第14
    5、223頁）。
五、本件爭點：被上訴人有無於107年6月4日、同年月5日分別自
    系爭帳戶提領120萬元、30萬元後侵占入己？茲分述本院之
    判斷如下：
　㈠按因故意或過失，不法侵害他人之權利者，負損害賠償責任
    。故意以背於善良風俗之方法，加損害於他人者亦同。民法
    第184條定有明文。而當事人因他人將存款侵占私吞，如受
    有損害，自得對私吞款項之人依前述侵權行為之規定請求損
    害賠償。次按，當事人主張有利於己之事實者，就其事實有
    舉證之責任，民事訴訟法第277條前段定有明文。　　
　㈡被上訴人雖先否認於107年6月4日、同年月5日分別自系爭帳
    戶提領120萬元、30萬元之事實。惟經本院於調取前揭日期
    系爭帳戶提領120萬元、30萬元之取款憑條原本（見本院卷
    第141頁、第161頁；下述鑑定書分別分類為G、H類資料；下
    合稱系爭取款憑條），合併被上訴人於原審110年1月6日庭
    期當庭書寫筆跡（下述鑑定書分類為D類資料）、本院110年
    8月10日當庭書寫筆跡（下述鑑定書分類為E類資料）送鑑定
    ，系爭取款憑條上之筆跡，與被上訴人前揭於原審及本院當
    庭書寫之筆跡，筆劃特徵彼此相同，經研判為同一人所為，
    有法務部調查局110年12月16日調科貳字第11003393130號函
    所檢送之鑑定書可憑（本院卷第275-285頁）。審酌法務部
    調查局係由前開鑑定標的，依筆跡佈局、書寫習慣等進行鑑
    定，復與兩造均無利害關係，其前揭鑑定結果自屬可信。系
    爭取款憑條上之筆跡既為被上訴人所書寫，佐以證人即高名
    一心分班總務人員洪雅玲證稱：知道被上訴人要領120萬元
    及30萬元這件事，因為要結清不再使用之老舊講義盈餘，我
    當時就是負責控制講義的數量，記得那時候被上訴人有拿存
    摺跟取款單要給上訴人蓋章領款等語（見原審卷第101-103
    頁），是被上訴人於107年6月4日、同年月5日分別自系爭帳
    戶合計提領150萬元款項之事實，已堪認定。
　㈢被上訴人雖再辯以前開150萬元之款項已交由當日同行之謝敏
    靜，且107年6月5日除上訴人所主張領取之30萬元外，尚有1
    筆310,548元之取款，如係其所為，無庸分別取款云云。上
    訴人既否認被上訴人此部分所稱，被上訴人就此有利陳述，
    自應負舉證之責。參以被上訴人前否認自系爭帳戶領款120
    萬元及30萬元，待經前開筆跡鑑定後，始改稱領款後已交予
    同行之謝敏靜，前後陳述不一。又如謝敏靜當日亦偕同至臺
    灣土地銀行左營分行，衡情謝敏靜大可自行取款，無庸先由
    被上訴人取款後再交予謝敏靜，此與常情不合。此外，被上
    訴人此部分所辯，並未提出其他證據，自難採信。
　㈣況參由被上訴人所書立之系爭切結書，載明：「暫時挪用金
    款」、「高捷150萬元」（見原審審訴卷第31頁），而證人
    洪雅玲證稱：當時補習班要把不再使用之「高捷英文」講義
    結清，如果有盈餘就把盈餘分發給英文講義的出資者，那時
    候被上訴人拿存摺跟取款單要領取這套講義的盈餘款項來分
    發給出資者，要歸還給原出資者需要150萬元等語（原審卷
    第102-103 頁），核與上訴人所主張前述委由被上訴人提款
    是為支付「高捷英文」教材之結餘款大致相符，是系爭切結
    書上既由被上訴人自行書立「高捷150萬元」，綜合上訴人
    之主張、證人洪雅玲所證述需領取款項之金額，以及係為發
    還「高捷英文」教材之盈餘款而領取，並系爭切結書上所載
    被上訴人自承侵占之「高捷150萬元」，上訴人稱即指前開
    被上訴人於107年6月4日、同年月5日領款120萬元及30萬元
    等情，是認上訴人主張被上訴人侵占150萬元為可採。被上
    訴人雖稱系爭切結書係遭上訴人要脅方書立內容不實之切結
    書云云，但未提出其他證據，自難為有利被上訴人之認定。
　㈤綜上，被上訴人既受上訴人委託自系爭帳戶取款150萬元，然
    取款後未交付予上訴人或經上訴人授權之人而予以侵占，
　　上訴人依侵權行為之法律關係，請求被上訴人賠償此部分之
    金額，自有理由。　
六、綜上所述，上訴人依侵權行為之法律關係，請求被上訴人應
    再給付上訴人150萬元本息，為有理由，應予准許。從而，
    原審就駁回上訴人請求150萬元本息之部分，尚有未洽，上
    訴論旨指摘原判決此部分不當，求予廢棄改判，為有理由，
    爰由本院廢棄改判如主文第2項所示。又本件事證已明，兩
    造其餘攻防及證據，經斟酌後認為均不足以影響本判決之結
    果，爰不逐一論述。
七、據上論結，本件上訴為有理由，依民事訴訟法第450條、第7
    8條，判決如主文。
中　　華　　民　　國　　111 　年　　3 　　月　　30　　日
                          民事第二庭
                               審判長法  官  黃國川
                                     法  官  何佩陵
                                     法  官  李怡諄
以上正本證明與原本無異。
本件不得上訴。
中　　華　　民　　國　　111 　年　　3 　　月　　30　　日
                                     書記官  梁美姿
附表：
編號 侵占之時間及數額（金額單位為新臺幣） 1 103年間，高名連鎖體系股東以上訴人為代表，以150 萬元向訴外人買得英文教材之著作權及智慧財產權，以供捷勝分班英文科教師使用（教材名稱為高捷英文）；如各分班有使用需要，則由上訴人彙整統一委由印刷廠印製，並由股東謝敏靜提供其於臺灣土地銀行左營分行之帳號000000000000號帳戶（下稱系爭帳戶），作為該教材之匯款及收款支用帳戶。嗣因該教材已停用，上訴人擬將多年累計之差額本錢退還股東，遂於107年6月4日請被上訴人自系爭帳戶提領150萬元，並各匯50萬元至各股東帳戶，惟被上訴人於107 年6月4日、同年月6 日分別自系爭帳戶提領120 萬元、30萬元後，卻未將款項交付予股東，亦未歸還予上訴人，逕將該等款項挪為己有。 2 107 年6 月間，高名連鎖體系之高雄市私立愛因斯坦文理短期補習班（下稱愛因斯坦分班）有分攤款需歸還予其他分班，上訴人遂交付現金328,162 元予被上訴人，委請被上訴人轉交予會計劉靜慧，惟被上訴人侵占該筆款項而未交予劉靜慧。